臺灣高等法院刑事判決　　　　　　　　94年度上訴字第1720號
上　訴　人
即　被　告　乙○○
上列被告因誣告案件，不服臺灣板橋地方法院94年度訴字第501
號，中華民國94年4月29日第一審判決（起訴案號：臺灣板橋地
方法院檢察署94年度偵字第309號），提起上訴，本院判決如下
：
    主  文
上訴駁回。
    事  實
一、乙○○曾因違反麻醉藥品管理條例及藥事法等案件，經本院
    以84年度上訴字第5488號判處有期徒刑2 年10月、5月及5月
    ，並定應執行刑為有期徒刑3年6 月確定，甫於民國88年5月
    29日因假釋期滿未經撤銷而視為執行完畢（於本案不構成累
    犯）。詎不知悔改，於民國93年1月3日17時許，在其住處台
    北縣蘆洲市○○路245之1號9 樓，遭警持搜索票搜索，並扣
    得第一級毒品海洛因3 包（淨重29.1公克）、第二級毒品安
    非他命6包（淨重42.1公克）、施用毒品器具1組、注射針筒
    3 支等物，乙○○則趁隙逃逸（乙○○持有及施用毒品案件
    ，均另案由臺灣板橋地方法院檢察署偵查起訴）。乙○○嗣
    因違反毒品危害防制條例案件經判刑確定，應執行有期徒刑
    1年2月，並因未到案執行而遭通緝，復於93年7月7日遭臺北
    市政府警察局逮捕，乙○○因認係其友人甲○○配合警方致
    其遭緝獲，而於93年7 月16日上午10時許，在台灣板橋地方
    法院檢察署93年度他字第4881號案件偵查中，意圖使甲○○
    受刑事處分，明知警方在其住處搜得之毒品非甲○○所有，
    竟虛構事實，故意向該署檢察官誣指稱：「93年1月3日警方
    在我住處搜得之毒品等物，為甲○○所有，係他所施用」云
    云，嗣於台灣板橋地方法院93年簡字第4029號審理中，始坦
    承稱：「我承認持有海洛因及安非他命，是要自行施用」等
    情，而於其所誣告甲○○施用毒品（未經檢察官起訴）之案
    件裁判確定前，自白前揭誣告犯行。
二、案經臺灣板橋地方法院檢察署檢察官偵查起訴，臺灣板橋地
    方法院於準備程序進行中，被告乙○○就被訴事實為有罪之
    陳述，經審判長告知被告簡式審判程序之旨，並聽取當事人
    之意見後，裁定進行簡式審判程序。
    理  由
一、訊據被告乙○○矢口否認有何誣告犯行，辯稱：伊並未故意
    誣指甲○○云云，惟查：
  (一)、上揭犯罪事實，業據被告乙○○於臺灣板橋地方法院檢察
      署93年度偵字第12490 號案件93年12月17日偵查中坦承：
      「（問：為何之前說是甲○○的毒品？）因為他之前帶警
      察抓我，我很生氣，所以檢察官問我毒品是誰的，我才說
      毒品是甲○○的。」「我是因為甲○○帶警察抓我，才說
      是他的。」等語及原審庭訊時坦認「承認檢察官所起訴之
      犯罪事實」不諱（見他字第4881 號、偵字第12490號及簡
      字第4029號影印合訂卷第23至24頁、原審卷第32頁、37頁
      ），核與被害人甲○○證稱：「乙○○因通緝被抓到時，
      他說因為我害他被抓，所以在他住處被搜到的東西，都要
      說是我的」等語（見臺灣板橋地方法院檢察署94年偵字第
      309號卷第17頁）相符。
  (二)、此外，並有臺灣板橋地方法院檢察署93年度他字第4881號
      案件93年7月16日（原判決誤載為93年7月13日）訊問筆錄
      、原審93年度簡字第4029號案件93年11月11日訊問筆錄等
      附卷可參（見他字第4881號、偵字第12490號及簡字第402
      9 號影印合訂卷第5至6頁、18至20頁），被告出於任意性
      之自白與事實相符應堪採信，
  (三)、本件事證明確，被告犯行應堪認定。
二、核被告所為，係犯刑法第169條第1項之誣告罪。按「刑法第
    172 條誣告罪自白減免之規定，並不專在獎勵犯罪人之悛悔
    ，而係要在引起偵查或審判機關之易於發見真實，以免被誣
    告人終於受誣，故不論該被告之自白在審判前或審判中，自
    動或被動，簡單或詳細，一次或二次以上，並其自白後有無
    翻異，苟其自白在所誣告之案件裁判確定以前，即應依該條
    規定減免其刑。」最高法院89年度台上3824號判決採同一見
    解。另「原為誣告之人就其所告事實於案件之裁判確定前自
    動或被動、簡單或詳細自白，其在法律上之效果即已發生，
    縱嗣後對於該項自白有所翻異，仍應依該條例之規定減輕或
    免除其刑，職司審判者祇能於減輕或免除之範圍內予以裁量
    ，並不得置刑法第172 條於弗用。」最高法院49年度台上字
    第1170號判決亦採同一見解。經查：本件被告於偵查及原審
    審理時均自白其誣告犯行（檢察官對被誣告者甲○○並未起
    訴），雖其上訴於本院時否認誣告犯行，惟依前揭說明，本
    件仍應依刑法第172條規定，減輕其刑。
三、原審以被告乙○○犯行事證明確，並審酌被告因故挾怨報復
    ，竟向檢察官謊稱甲○○涉有施用毒品罪嫌，使被害人受有
    追訴之危險、浪費司法資源，惡性非輕，惟其於原審審理時
    即供認誣指，所生之危害尚未擴大，及其犯罪動機、目的、
    手段、犯罪後坦承犯行等一切情狀，量處有期徒刑參月，以
    示懲儆。又因刑法第41條固規定犯最重本刑為5 年以下有期
    徒刑以下之刑之罪，而受6 個月以下有期徒刑或拘役之宣告
    ，因身體、教育、職業、家庭之關係或其他正當事由，執行
    顯有困難者，得以1元以上3 元以下折算1日，易科罰金，然
    本件被告涉犯誣告罪，其最重本刑為7 年以下有期徒刑，而
    與上開得易科罰金之構成要件不符，是依法不為易科罰金之
    諭知。其認事用法均無違誤，量刑亦甚妥適，應予維持。
四、上訴人即被告上訴意旨略以：(一)、因甲○○於93年1月3日前
    曾至上訴人住處施用毒品，故上訴人半年後之93年7月16日
    因遭查獲毒品等物，乃一時有此懷疑才誤認被搜到之毒品等
    物係甲○○當時不及帶走所留下，此陳述之目的，係在釐清
    被搜到之毒品等物是否為上訴人所有或甲○○所留下，係上
    訴人為己有利之抗辯陳述，並無使甲○○受刑事處分之請求
    ，與誣告罪之要件不符；(二)、另本件檢察官就上訴人施用毒
    品所涉誣告罪起訴，未依刑事訴訟法第265條所定之追加起
    訴所定在第一審辯論終結前就本罪之誣告罪，以言詞提出追
    加起訴，其脫離本罪另行起訴，其起訴即屬無效，原審法院
    判決違法云云。惟查：
  (一)、被告於臺灣板橋地方法院檢察署93年度他字第4881號案件
      93年7 月16日檢察官訊問時，明確指稱：搜索扣得之毒品
      是甲○○所寄放等語（見他字第4881 號、偵字第12490號
      及簡字第4029號影印合訂卷第6 頁），於偵查中又稱「因
      為他（指甲○○）之前帶警察抓我，我很生氣，所以檢察
      官問我毒品是誰的，我才說毒品是甲○○的」，「我是因
      為甲○○帶警察抓我，才說是他的」等語。顯然其有使甲
      ○○受刑事追訴之動機及意圖，並非如被告所辯係因一時
      懷疑而為指述。被告明知其所訴為虛偽，仍指述他人犯罪
      ，意圖使他人受刑事處分，其有誣告之犯意甚明。
  (二)、況該件扣案之毒品數量非微，除有海洛因三包、安非他命
      六包，尚有吸食器等物品，衡諸毒品價格昂貴並非廉價，
      如此大量之毒品，一般毒品施用者豈可能任其遺落在他處
      ，益見被告所辯應非真實，疏無可採。
  (三)、又刑事訴訟法第265 條所定追加起訴之規定，乃為起訴之
      便宜規定，便於檢察官得利用舊訴之訴訟程序提起，以符
      合訴訟經濟之要求而已，非謂檢察官就「與本案相牽連之
      案件」或「本罪之誣告罪」不得按一般起訴程序另行獨立
      起訴，被告執此指稱本件有違追加起訴規定，而認原判決
      違法云云，顯無理由。被告之上訴，為無理由，應予駁回
據上論斷，應依刑事訴訟法第368條，判決如主文。
本案經檢察官黃東焄到庭執行職務。
中　　華　　民　　國　　94　　年　　7 　　月　　13　　日
　　　　　　　　　刑事第二庭    審判長法　官  蔡  長  溪
　　　　　　　　　　　　　　　　　    法　官  楊  貴  志
　　　　　　　 　 　　　　　　　　　　法　官  林  俊  益
以上正本證明與原本無異。
如不服本判決，應於收受送達後10日內向本院提出上訴書狀，其
未敘述上訴之理由者並得於提起上訴後10日內向本院補提理由書
。
                                      書記官  廖  月  女
中　　華　　民　　國　　94　　年　　7 　　月　　14　　日
附錄：本案論罪科刑法條全文
刑法第169條第1項
意圖他人受刑事或懲戒處分，向該管公務員誣告者，處七年以下
有期徒刑。
